臺灣臺北地方法院交通事件裁定　　　　　94年度交聲字第54號
原處分機關　臺北市交通事件裁決所
異議人即
受處分人　　甲○○
上列異議人即受處分人因違反道路交通管理處罰條例案件，對於
臺北市交通事件裁決所民國九十三年十二月十七日所為之處分（
原處分案號：北市裁一字第裁二二─Ａ七Ｌ六０一六二一號），
聲明異議，本院裁定如下：
    主  文
原處分撤銷。
甲○○不罰。
    理  由
一、按法院受理交通事件，準用刑事訴訟法之規定，道路交通管
    理處罰條例第八十九條前段定有明文，是刑事訴訟法第一百
    五十四條規定「犯罪事實應依證據認定之，無證據不得推定
    其犯罪事實」及最高法院四十年台上字第八六號判例所揭示
    「事實之認定，應憑證據，如未能發現相當證據，或證據不
    足以證明，自不能以推測或擬制之方法，為裁判基礎。」之
    旨，於法院審理行為人違反道路交通管理處罰條例案件時，
    當有其適用。
二、本件原處分機關認異議人即受處分人甲○○於民國九十三年
    八月十五日十六時五十分許，駕駛車號ＢＸ－六七三八號自
    用小客車，沿台北市○○街一一六巷由東向西（設有「停」
    字標誌，屬支道車）行駛至龍江路口時，該車之左前車頭葉
    子板處與沿龍江路由北向南（屬幹道車）由楊閩翔所駕駛車
    號七七八－ＣＦ營業小客車之右前車頭相撞擊而肇事，經據
    報之台北市政府警察局中山分局交通分隊員警到場處理，並
    繪製現場圖後，嗣由台北市政府警察局交通警察大隊以受處
    分人有違反道路交通管理處罰條例第四十五條第九款「支線
    道車不讓幹線道車先行」規定之行為掣單舉發，嗣受處分人
    向原處分機關提出申訴，經原處分機關函請台北市政府警察
    局交通警察大隊調查結果，仍認受處分人有前開違規行為，
    原處分機關乃依前揭道路交通管理處罰條例第四十五條第九
    款規定裁處受處分人新台幣六百元之罰鍰，併依同條例第六
    十三條第一項第一款規定記受處分人違規點數一點。
三、訊據受處分人固不否認有於前述時間駕駛前開車號自小客車
    ，在前述地點與楊閩翔所駕駛前述車輛發生道路交通事故之
    事實，惟堅決否認有任何違反道路交通管理處罰條例規定之
    行為，辯稱略以：伊從遼寧街一一六巷出來時，有先停車觀
    看，確定兩側沒有來車後才通行，當時車速是十一或十二公
    里，後來被計程車撞到才知道龍江路上有來車，當時我已經
    過了中心線，對方才駛出交岔路口，伊並無違規等語。經查
    ：(一)本件受處分人駕駛前揭車號之自小客車於前揭時地與楊
    閩翔所駕駛之營業自小客車發生撞擊之事實，有記載本件道
    路交通事故發生情形之道路交通事故調查報告表、交通事故
    談話紀錄表及交通事故現場圖各一份、及現場相片六紙在卷
    可稽。而肇事地點台北市○○街一一六巷口與龍江路口，設
    置有「停」字交通標誌，亦有前揭交通事故現場圖可參，而
    依道路交通標誌標線號誌設置規則，遼寧街一一六巷屬於交
    岔道路次要道路支線道，駕駛人行經該路口前，即應遵守交
    通標誌之規定，先停車觀察、禮讓幹線道車輛，確認安全時
    始得再開，是異議人所行駛之道路確為支幹道，雖尚無違誤
    ；(二)惟依據前揭交通事故現場圖所示，系爭兩車輛最初發生
    碰撞之位置即如該圖所繪製係位於楊閩翔所行駛之龍江路之
    對向車道上乙節，業經異議人到庭供陳在卷，核與證人楊閩
    翔之證詞亦屬相符（參見本院九十四年二月十六日訊問筆錄
    ），應堪信為真實，則衡諸兩車碰撞之地點已超越楊閩翔所
    行駛之龍江路車道上、及龍江路雙向車道之道路寬度為七點
    三公尺、雙方行車車速分別為異議人車輛每小時十至十五公
    里、楊閩翔之車輛則為每小時三十公里等各情綜合研判，當
    認肇事當時，異議人所駕駛之前揭車輛應係先行行駛至龍江
    路之中心線位置後，方為隨後駛至該交岔路路口之楊閩翔駕
    駛之營業自小客車所撞擊甚明，受處分人為上開辯解，應屬
    可信。本件交通事故發生時，異議人所駕駛之車輛既已駛過
    龍江路之中心線，此時即應由其取得路權，而無再讓幹道車
    先行之理，且本件肇事之原因尚難排除係因證人楊閩翔未及
    注意前方車況，致兩車發生撞擊事故，而非受處分人有支線
    道車不讓幹線道車先行之違規情形，自不能認其有違反道路
    交通管理處罰條例第四十五條第九款之違規情形。綜觀全案
    卷證，本件原處分機關認受處分人駕駛自小客車有前開違規
    行為，無非是以原舉發單位之調查為憑，然此既為受處分人
    所否認，又無其他積極事證相佐，亦未見另具詳細之鑑定意
    見分析，要難據以認定受處分人駕駛自小客車確有前述違規
    之行為，自應作對受處分人有利之認定，認其所為上開辯解
    尚屬可採。
四、綜上所述，原處分機關所認定受處分人有前開違反道路交通
    管理處罰條例之違規情形，尚與事實不符，原處分機關不察
    ，遽認受處分人有違反道路交通管理處罰條例第四十五條第
    九款之違規行為而予裁罰，即難認為允當，應認受處分人之
    異議為有理由，自應由本院將原處分撤銷，改諭知受處分人
    不罰，以資適法。
據上論斷，應依道路交通案件處理辦法第二十條前段，裁定如主文
。
中　　華　　民　　國　　94　　年　　2 　　月　　17　　日
                         交通法庭法　官 吳佳薇
上正本證明與原本無異。
如不服本裁定，應於送達後五日內，向本院提出抗告狀。
中　　華　　民　　國　　94　　年　　2 　　月　　18　　日
                                 書記官 潘文賢
